【裁判字號】    98,簡上,112
【裁判日期】    980923
【裁判案由】    給付票款
【裁判全文】
臺灣臺中地方法院民事判決  98年度簡上字第112號
上  訴  人  袋來好運企業有限公司
法定代理人  乙○○
訴訟代理人  甲○○
被上訴人    丙○○
上列當事人間請求給付票款事件，上訴人對於中華民國98年4月
3日本院台中簡易庭98年度中簡字第135號第一審判決提起上訴，
，本院於98年9月9日言詞辯論終結，判決如下：
    主    文
原判決廢棄。
被上訴人在第一審之訴駁回。
第一審訴訟費用新台幣四千六百三十元及第二審訴訟費用新台幣
六千九百四十五元，均由被上訴人負擔。
    事實及理由
一、本件被上訴人主張：上訴人於民國96年及97年間向伊借款，
    伊於96年8月15日匯款新台幣 (下同)38 萬元予上訴人，97
    年5月5日將現金10萬元存入上訴人於合作金庫台中分行之帳
    戶，上訴人交付如原判決附表 (下稱附表)所示之支票為憑
    。詎屆期提示均不獲付款，爰本於票據關係，求為命上訴人
    給付伊43萬元，及各自如附表所示提示日起至清償日止，按
    年息百分之6計算之利息。
二、上訴人則以：被上訴人匯款予伊之38萬元，業經伊清償，另
    存入伊帳戶之10萬元，亦已清償其中6萬元。系爭支票與上
    開借款無關，如附表編號1所示支票，係伊給付被上訴人仲
    介費，已清償完畢；編號2、3、4所示支票，係被上訴人之
    夫丁○○向伊借票使用，伊不負給付票款之責等語，資為抗
    辯。
三、被上訴人就其主張之事實，雖據提出匯款單、存款憑條、支
    票及退票理由單等件為證。惟支票為無因證券，執票人就其
    取得支票之原因，固不負證明之責任，但執票人既主張支票
    係發票人因借款而簽發交付，以為清償方法，發票人抗辯未
    收受借款，消費借貸並未成立，則就借款之已交付事實，即
    應由執票人負舉證責任。上訴人否認被上訴人上開匯款38萬
    元及存款10萬元與系爭支票有關聯，辯稱：伊曾簽發96年10
    月15日期、以華南銀行彰化分行為付款人、金額各20萬元及
    20萬2千8百元之支票二紙，交付被上訴人之夫丁○○，以清
    償上開匯款38萬元之債務，及按月息三分計算之利息2萬2千
    8百元。上開10萬元借款部分，伊並未簽發交付支票予被上
    訴人，業於97年5月9日、15日，分別存入被上訴人於國泰世
    華銀行彰新分行帳戶各1萬元、5萬元，以為清償，提出支票
    及存款存根等件為證。被上訴人對其已收到上開款項，並不
    爭執。雖其主張係清償他筆借款云云，惟並未舉證以實其說
    ，復不能說明該他筆借款上訴人係於何時向其借用及借款數
    額若干。而上訴人所稱上開清償金額及利息計算方法，與其
    借款之時間、金額相符，堪信屬實。被上訴人執有如附表所
    示之支票四紙，其發票日各為96年9月12日、97年4月15日、
    21日、5月15日，金額依次為10萬元、10萬元、5萬元、18萬
    元，與其於96年8月15日匯款38萬元、97年5月5日存入10 萬
    元於上訴人帳戶，其時間、金額均不相符，尚難認上訴人係
    因借用上開款項而簽發交付系爭支票。被上訴人既主張上訴
    人係因借款而簽發交付系爭支票，對其已交付借款之事實，
    應負舉證責任。其不能舉證證明，上訴人自得為原因關係不
    存在之抗辯。從而，被上訴人請求上訴人給付票款43萬元本
    息，難認正當，不應准許。原審為上訴人敗訴之判決，尚有
    未合。上訴論旨，指摘原判決不當，求予廢棄，非無理由。
四、據上論結，本件上訴為有理由。依民事訴訟法第436條之1第
    3項、第450條、第78條，判決如主文。
中    華    民    國    98    年     9    月    23    日
                  民事第六庭  審判長法  官  李彥文
                                    法  官  陳秋月
                                    法  官  黃炫中
正本係照原本作成。
不得上訴。
中    華    民    國    98    年     9    月    23    日
                                    書記官


司法院資訊處製作；財團法人民間司法改革基金會備份。
